臺灣臺北地方法院民事判決
111年度訴字第265號
原      告  林松柏
被      告  展雲事業股份有限公司

法定代理人  鍾克信
上列當事人間請求返還價款事件，本院於民國111年4月6日言詞
辯論終結，判決如下：
    主  文
原告之訴駁回。
訴訟費用由原告負擔。
    事實及理由
壹、程序方面：
    按言詞辯論期日，當事人之一造不到場者，除有民事訴訟法
    第386條所列之各款情形外，法院得依到場當事人之聲請，
    由其一造辯論而為判決，此觀民事訴訟法第385條第1項前段
    、第386條規定意旨即明。查本件被告經合法通知，未於言
    詞辯論期日到場，亦核無民事訴訟法第386條所列各款情形
    ，爰依原告之聲請，由其一造辯論而為判決。
貳、實體方面：
一、原告起訴主張：
　㈠兩造先後於民國109年2月19日、同年3月27日、110年3月29日
    簽訂3份土地買賣契約書（契約編號為AZ500900、AZ500954
    、AZ501754，下合稱系爭契約），約定由原告分別以新臺幣
    （下同）90萬元、90萬元、360萬元，向被告購買坐落新北
    市○○區○○○段○○○○段00地號內向雲禪境之墓地2坪、2坪、8坪
    （下合稱系爭墓地），原告並已依照系爭契約第3條之約定
    ，分別支付頭期款50萬元、50萬元、200萬元，共計300萬元
    （下稱系爭款項）。然因被告業經臺北市政府認定自110年1
    0月22日歇業屬實，已無法履行系爭契約之協議內容，原告
    乃於110年12月8日寄發士林芝山郵局存證號碼第91號存證信
    函，向被告主張解除契約，爰依民法第254條、第255條規定
    ，請求被告返還系爭款項。
　㈡綜上所述，並聲明：
　1.被告應給付原告300萬元，及自支付命令送達之翌日起至清
    償日止，按週年利率百分之5計算之利息。
　2.訴訟費用由被告負擔。
二、本件被告經合法通知，未於言詞辯論期日到場，僅提出民事
    聲明異議狀表示否認有該項債務等語。 
三、本院之判斷：
　㈠本件原告主張兩造間簽訂有系爭契約，約定由原告分別以90
    萬元、90萬元、360萬元，向被告購買系爭墓地，原告已分
    別支付頭期款50萬元、50萬元、200萬元，共計300萬元（即
    系爭款項）等情，業據原告提出系爭契約（含信託指示函）
    、被告開立之電子發票證明聯等件為證（見支付命令卷第13
    頁至第45頁），而被告雖於民事聲明異議狀表示否認有該項
    債務，然就原告上開主張及所提證據被告並無另為其他抗辯
    亦無更舉反證，應認兩造間確有系爭契約關係存在，且原告
    業已支付系爭款項予被告。
  ㈡按契約當事人之一方遲延給付者，他方當事人得定相當期限
    催告其履行，如於期限內不履行時，得解除其契約，民法第
    254條定有明文。故債務人遲延給付時，必須經債權人定相
    當期限催告其履行，而債務人於期限內仍不履行時，債權人
    始得解除契約。債權人為履行給付之催告，如未定期限，難
    謂與前述民法規定解除契約之要件相符，自不得依上開法條
    規定解除契約（最高法院100年度台上字第2199號判決意旨
    參照）。經查，原告固主張其業以士林芝山郵局存證號碼第
    91號存證信函限期催告被告履行系爭契約，然觀之上開存證
    信函記載：「…貴公司目前已經營不善歇業，所有單位皆已
    裁撤，因展雲已無法持續經營，我方認為契約履行已有問題
    ，我方主張解除契約，並將所有款項匯回買受人之帳戶，僅
    此通知。…」（見支付命令卷第59頁、本院卷第47頁），可
    知原告並未定相當期限催告被告履行，則依前揭規定及說明
    ，難謂原告逕以該存證信函主張解除契約為合法。
  ㈢次按依契約之性質或當事人之意思表示，非於一定時期為給
    付不能達其契約之目的，而契約當事人之一方不按照時期給
    付者，他方當事人得不為前條之催告，解除其契約，民法第
    255條亦定有明文。而所謂依契約之性質，非於一定時期為
    給付不能達其契約之目的者，係指就契約本身，自客觀上觀
    察，即可認識非於一定時期為給付不能達契約目的之情形而
    言。又所謂依當事人之意思表示，非於一定時期為給付不能
    達其契約之目的者，必須契約當事人間有嚴守履行期間之合
    意，並對此期間之重要（契約之目的所在）有所認識，始足
    當之（最高法院108年度台上字第417號判決意旨參照）。經
    查，觀之系爭契約第6條約定：「乙方（即被告）應至遲於
    甲方（即原告）繳清頭期款之日起屆滿10日之翌日內辦理送
    件辦理第1條買賣標的物分割過戶事宜。」（見支付命令卷
    第17頁、第29頁、第41頁），另依系爭契約所附信託指示函
    第2條約定：「如林松柏向本公司申請使用墓地時，於繳清
    相關費用後，可持下列單據請求貴律師（即吳永發律師）將
    相關持份所有權辦理過戶程序…。」（見支付命令卷第21頁
    、第33頁、第45頁），是系爭契約僅有約定被告應於原告繳
    清頭期款之日起10日內辦理買賣標的物分割過戶事宜，至原
    告何時申請使用並選定墓地位置編號，乃至請求辦理過戶程
    序之期限，系爭契約暨所附信託指示函皆未有相關約定，且
    系爭契約之買賣標的物為墓地，客觀上並無非於一定時期為
    給付不能達契約目的之情形，則原告自亦無從依民法第255
    條規定解除契約。
　㈣從而，本件依系爭契約之性質及兩造當事人之意思表示，難
    謂非於一定時期為給付，不能達其契約之目的，且系爭契約
    亦未經原告定相當期限催告被告履行，至被告雖經臺北市政
    府以110年11月19日府勞動字第1106106120號函認定自110年
    10月22日歇業屬實（見支付命令卷第11頁、本院卷第45頁）
    ，然被告迄今未經主管機關撤銷或廢止其登記，且經轄區員
    警實地查訪，被告目前仍在營業，此有被告最新公司資本資
    料表、臺北市政府警察局中山分局111年1月24日北市警中分
    刑字第1113028757號函檢附之訪查紀錄表在卷可參（見本院
    卷第55頁至第57頁、第87頁至第89頁），原告徒以臺北市政
    府上揭函文遽以主張被告已無法履行系爭契約之協議內容，
    並解除系爭契約，核與民法254條、第255條規定未合，系爭
    契約未經原告合法解除，則原告自無從請求被告返還系爭款
    項。　　
四、綜上所述，本件原告依民法第254條、第255條，請求被告給
    付300萬元，及自支付命令送達之翌日起至清償日止，按週
    年利率百分之5計算之利息，為無理由，應予駁回。
五、本件事證已臻明確，兩造其餘主張、陳述及所提之證據暨攻
    擊防禦方法，經本院斟酌後，核與本件判決結果不生影響，
    爰不一一論述，附此敘明。
六、訴訟費用負擔之依據：民事訴訟法第78條。
中　　華　　民　　國　　111 　年　　4 　　月　　15　　日
                  民事第五庭    法　官　王唯怡
以上正本係照原本作成。
如對本判決上訴，須於判決送達後20日內向本院提出上訴狀。如
委任律師提起上訴者，應一併繳納上訴審裁判費。
中　　華　　民　　國　　111 　年　　4 　　月　　15　　日
                                書記官  鞠云彬